【裁判字號】    98,消債更,314
【裁判日期】    980730
【裁判案由】    聲請更生程序
【裁判全文】
臺灣高雄地方法院民事裁定           98年度消債更字第314號
聲  請  人  甲○○
上列當事人因消費者債務清理條例事件聲請更生，本院裁定如下
：
  主  文
聲請人即債務人自中華民國九十八年七月三十日下午四時起開始
更生程序。
命司法事務官進行本件更生程序。
  理  由
一、聲請人意旨略以：聲請人即債務人現積欠永豐商業銀行股份
    有限公司（下稱永豐銀行）等金融機構債權人共計新台幣（
    下同）1,814,256 元，於民國95年間曾依「中華民國銀行公
    會會員辦理消費金融案件無擔保債務協商機制」，請求最大
    債權銀行即永豐銀行共同協商債務清償方案，就當時無擔保
    債務欠款達成還款協議，約定自96年1 月起，分60期，利率
    9.88% ，每月10日繳納37,707元之方式償還，然因聲請人之
    工作屬臨時性之裝潢工人，收入不穩定，於協商後勉力繳納
    1 期後，於96年2 月毀諾，而聲請人於98年1 月至7 月間總
    收入約10餘萬元，但每月1 家4 口需花費膳食費15,000元、
    房租12,0 00 元、家庭其他開支3,334 元、配偶、子女扶養
    費19,500元，生活所需尚須向人借貸度日，實無法清償債務
    ，為此，爰依法聲請准予裁定更生等語。
二、按債務人不能清償債務或有不能清償之虞者，得依本條例所
    定更生程序，清理其債務；債務人無擔保或無優先權之債務
    總額未逾1,200 萬元者，於法院裁定開始清算程序或宣告破
    產前，得向法院聲請更生；債務人對於金融機構因消費借貸
    、自用住宅借款、信用卡或現金卡契約而負債務，在聲請更
    生或清算前，應提出債權人清冊，以書面向最大債權金融機
    構請求協商債務清償方案，並表明共同協商之意旨；法院開
    始更生程序之裁定，應載明其年、月、日、時，並即時發生
    效力；法院裁定開始更生或清算程序後，得命司法事務官進
    行更生或清算程序，必要時得選任律師、會計師或其他適當
    之自然人或法人一人為監督人或管理人，消費者債務清理條
    例第3 條、第42條第1 項、第151 條第1 項、第45條第1項
    、第16條第1 項分別定有明文。次按債務人與金融機構協商
    成立者，不得聲請更生或清算。但因不可歸責於己之事由，
    致履行顯有重大困難者，不在此限。本條例施行前，債務人
    依金融主管機關協調成立之中華民國銀行公會會員辦理消費
    金融案件無擔保債務協商機制與金融機構成立之協商，準用
    前項之規定。消費者債務清理條例第151 條第1 項、第5項
    、第6 項亦分別定有明文。
三、經查：
(一)聲請人主張其於95年間曾依「中華民國銀行公會會員辦理消
    費金融案件無擔保債務協商機制」，請求最大債權銀行即永
    豐銀行共同協商債務清償方案，就當時無擔保債務欠款達成
    還款協議，約定自96年1 月起，分60期，利率9.88% ，每月
    10日繳納37,707元之方式償還，後因故於96年2 月毀諾等情
    ，有永豐銀行陳報狀、協議書、無擔保債務還款計畫、當事
    人綜合信用報告－債務清理條例前置協商專用債權人清冊在
    卷可稽（見本院卷第42頁至第45頁，台灣板橋地方法院97年
    度消債更字第1554號卷第16頁，下稱板橋卷），堪信為真。
    依前揭說明意旨，而聲請人既已於協商成立後毀諾，本院即
    應審酌聲請人是否有不可歸責於己之事由、是否已陷於不能
    清償債務或有不能清償之虞。
(二)聲請人主張其工作收入不穩定，致無法負擔協商金額等語，
    而查：聲請人名下並無財產，96年度總所得430,600 元，平
    均每月所得為35,883元，此有其財產歸屬資料清單、綜合所
    得稅各類所得資料清單（見板橋卷第18頁、第22頁）為證，
    又聲請人每月應負擔之協商款為37,707元，是姑不論聲請人
    尚需支付生活所需及扶養費，僅以應負擔之協商款觀之，聲
    請人收入顯無法支應協商款，是應認聲請人毀諾有不可歸責
    於己之事由。
(三)再者，聲請人於97年1 月至7 月間僅有收入10餘萬元，平均
    每月不到2 萬元，業經聲請人陳明在卷（見本院卷第78頁）
    ，堪認為真實。而聲請人現積欠總債務為1,814,256 元，其
    中無實物擔保之授信債務為1,290,000 元、信用卡債務為52
    4, 256元，倘分別以年息10% 、20% 之一般利率計算，聲請
    人每月應負擔之利息分別為10,750元、8,738 元，合計19,4
    88元，則以聲請人每月收入不到2 萬元之情形觀之，其收入
    顯不足以繳納所積欠款項之利息，遑論其尚需支付生活費及
    扶養費，並清償借款之本金，則依聲請人目前收入情形，確
    有不能清償債務之虞之情事，應堪認定。
四、綜上所述，本件聲請人為一般消費者，並未從事營業活動，
    其有無法清償上開債務之情事，所負無擔保或無優先權之債
    務，並未逾1,200 萬元，於消費者債務清理條例施行後曾向
    最大債權金融機構申請協商而不成立，且未經法院裁定開始
    清算程序或宣告破產。此外，本件又查無消費者債務清理條
    例第6 條第3 項、第8 條或第46條各款所定駁回更生聲請之
    事由存在。從而，聲請人聲請更生，洵屬有據，應予准許，
    並依上開規定命司法事務官進行本件更生程序。
五、依消費者債務清理條例第11條第1 項、第45條第1 項、第16
    條第1 項，裁定如主文。
中    華    民    國    98    年    7     月    30    日
                   民事第六庭  法  官     楊國祥
以上證明與原本無異。
本裁定已於98年7月30日下午4時公告。
本件不得抗告。
中    華    民    國    98    年    7     月    30    日
                                書記官     王楨珍


司法院資訊處製作；財團法人民間司法改革基金會備份。
